【裁判字號】    89,上更(一),285
【裁判日期】    891102
【裁判案由】    傷害致重傷
【裁判全文】
臺灣高等法院高雄分院刑事判決                八十九年度上更(一)字第二八五號
    上  訴  人  台灣高雄地方法院檢察署檢察官
    上  訴  人  乙○○
    即  被  告
右上訴人因被告傷害案件，不服臺灣高雄地方法院八十六年度易字第八六四七號中華
民國八十六年十二月十六日第一審判決（起訴案號：臺灣高雄地方法院檢察署八十六
年度偵字第一七一六五號），提起上訴，經判決後，由最高法院發回更審，本院判決
如左：
      主      文
原判決關於乙○○部分撤銷。
乙○○傷害人之身體致重傷，處有期徒刑貳年，緩刑肆年。
      事      實
一、乙○○於民國八十六年七月十三日凌晨，與其友人楊振村一起至高雄市苓雅區○
    ○○路與自強三路口之雙滿小吃店用餐，適有高雄市苓雅區田西里里長丙○○於
    同日凌晨一時二十分許，酒後前往雙滿小吃店前，質問該處是否不讓行人停車，
    而與店內人員發生爭執，苓雅分局成功派出所據報派警員到場加以勸導，因丙○
    ○仍大聲指責，揚稱二日內有辦法不讓該小吃店開店云云，致引起在店內消費之
    客人楊振村之不滿，起身加以責問，丙○○竟出手毆打楊振村成傷（此部份業經
    判決確定）；乙○○見狀大為不滿，就地執持店內之塑膠椅，基於普通傷害之犯
    意，跑上前對準丙○○之臉部擊打下去，客觀上能預見重傷眼睛之結果，竟未預
    見，致使丙○○之前額出血而不支倒地，因而受有頭部外傷，顏面裂傷、左下眼
    瞼裂傷，外傷性視網膜前出血、左眼外傷性視神經創傷、左眼眼窩骨折等傷害，
    其中左額頭傷口長達四甲分、左眼視覺誘發波反應不良、左眼視力無光感，即左
    眼裸眼視力為零，無法治療回復，達毀敗一目視能之重傷害程度。
二、案經丙○○訴由高雄市政府警察局苓雅分局移送臺灣高雄地方法院檢察署檢察官
    偵查起訴。
      理      由
一、訊據上訴人即被告乙○○矢口否認右揭犯行，辯稱：是丙○○先叫警察來，又出
    手毆打楊振村，我氣不過，有丟擲塑膠椅，但未打中丙○○，是他自己跌倒撞傷
    云云，惟查被告乙○○如何持塑膠椅擊打丙○○臉部，使其前額出血不支倒地之
    事實，業據目擊證人劉國禎、許泰星警員於原審到庭證述綦詳，劉國禎警員並於
    書面報告書中詳載：「郭里長似酒醉已至八、九分了，就出拳打了楊振村左胸一
    拳，而職即拉開郭里長，警員許泰星就抱著郭里長，而郭里長仍怒氣沖沖掙開許
    警員，仍舊再打了楊振村腹部一拳。：：：此時顧客也起身要打郭里長，而職就
    呼叫警網支援，而在座的顧客中有一名乙○○之年青人乘混亂中，借幾分酒氣，
    就地拿起塑膠椅子跑了幾步就往郭里長之臉部打下去，當時職即看到郭里長之前
    額有流出血，而職要跑過去攔也來不及，郭里長就不支倒地」等語，劉國禎警員
    於原審證述全部過程如其報告書所載，並與許泰星警員明確證稱被告乙○○係持
    椅當面就近擊打丙○○，打後鮮血直流等情，查承辦警員對告訴人丙○○如何咆
    哮引發顧客不滿，如何先動手毆打楊振村而阻攔不住之情狀描述甚詳，顯然對告
    訴人丙○○之犯行未加遮掩或迴護，渠等既現場目睹，自不可能明知告訴人丙○
    ○係自行跌倒受傷，而故意編造虛偽事實，於現場眾人中獨誣害被告乙○○之理
    ，渠等之證言尚屬客觀可信。而證人許光亮於警訊中對告訴人丙○○如何受傷，
    於警訊中證稱：「我不知道」云云，於偵查中證稱：「乙○○拿塑膠椅丟過去，
    是否有打到，我就不知道」云云，其未目擊或有所隱，自不足為被告乙○○有利
    之證明。而證人黃雙因即係引發本件爭糾之雙滿小吃店負責人，被告乙○○係其
    店內消費之顧客，因不滿告訴人丙○○對小吃店之責問態度並傷及其友楊振村而
    犯案，證人黃雙因之立場偏向乙○○自屬當然，其於本院前審且稱：「丙○○常
    叫警察開我罰單害我無法作生意，害我好慘」等語，足見其對告訴人丙○○怨隙
    之深，則其於原審偵、審中證稱丙○○係自己跌倒受傷，乙○○丟椅子未打中他
    云云，無非附和被告乙○○所為迴護之詞，難以採信。況其於警訊中證稱告訴人
    丙○○如何受傷其不知道等語，益見其事後於偵審中改口坦護被告乙○○之情，
    被告乙○○持椅擊打告訴人丙○○之臉部，致其不支倒地之犯行明確，所辯無非
    卸責之詞，不足採信。又依當時情狀，警員已出面阻攔被告丙○○毆打楊振村，
    且顧客多人亦不滿丙○○而起身欲干預，被告乙○○於此時持椅擊打丙○○，自
    無正當防衛可言。次查被告乙○○係朝告訴人丙○○之臉部，以塑膠椅近身正面
    擊打，告訴人丙○○之左額頭傷口長達四甲分，立刻裂傷出血，不支倒地，顯見
    此一擊打已造成告訴人丙○○之巨創，且塑膠椅子之著力範圍以觀，告訴人丙○
    ○頭部外傷，顏面裂傷、左下眼瞼裂傷、左眼眼窩骨折，左眼外傷性視網膜出血
    、左眼外傷性視神經創傷均係該塑膠椅擊打所致，當無疑義。另由上述警員之證
    詞，告訴人丙○○毆打楊振村後，尚無其他人毆打丙○○，僅見被告乙○○持椅
    擊打而使丙○○倒地，足見告訴人丙○○所受傷害均係被告乙○○所為，被告於
    本院前審另聲請傳喚證人許李菜，經本院傳拘均未到庭，併予敘明。而告訴人左
    眼遭此重擊而致左眼視力無光感，視力為零度，無法治療回復之事實，復有高雄
    醫學院附設中和紀念醫院診斷證明書及高雄市立大同醫院於八十六年八月八日所
    為之視覺障礙診斷紀錄（記載於殘障者鑑定表）附卷可稽，足證告訴人丙○○左
    眼之視能已達毀敗之程度。而被告乙○○於一時衝動下，持椅僅擊打被害人臉部
    一下，未續為攻擊，且與告訴人丙○○原不相識，亦無仇怨，應無重傷害之犯意
    ，其動手之際，應止於普通傷害之犯意而已，惟傷及左眼導致左眼毀敗，及客觀
    上能預見之事，其主觀上雖未預見其發生，仍應對此重傷害之結果負其刑責，而
    此重傷害之結果與被告普通傷害之犯行，有因果關係之聯絡甚明；綜上所述，本
    件事證明確，被告傷害致重傷之犯行，洵堪認定。
二、核被告乙○○所為，係犯刑法第二百七十七條第二項後段之普通傷害致重傷罪，
    甲訴人以普通傷害罪嫌起訴，尚有未洽，起訴法條應予變更；查本件係因告訴人
    丙○○酒後先毆打被告之友楊振村而引起，被告年輕氣盛，一時衝動而犯本件法
    定最輕本刑三年以上有期徒刑之傷害致重傷罪，被告事後已知悔悟並賠償告訴人
    損害，如處以法定最低刑，亦屬過重，犯罪情狀顯可憫恕，爰依刑法第五十九條
    規定減輕其刑。
三、原審對被告乙○○被訴部分，未為詳察，遽以普通傷害罪論處，尚有未當，被告
    乙○○上訴意旨否認犯罪，固無可取，惟檢察官循告訴人丙○○之聲請，指摘原
    判決就此部分之判決不當，為有理由，應由本院將原判決關於乙○○部分予以撤
    銷改判，審酌被告乙○○所為，使被害人左眼視能毀敗，身心受創，危害不輕，
    惟念其年輕氣盛，思慮欠週，且本件係因告訴人丙○○先毆打其友楊振村而起，
    被告並已賠償告訴人損害等一切犯罪情狀，量處有期徒刑二年。又被告乙○○前
    未曾受有期徒刑以上刑之宣告，有本院被告全國前案紀錄表在卷足憑，本次因一
    時失慮，偶罹刑典，事後已深具悔意，並與告訴人成立民事和解，亦有和解筆錄
    一份附卷可證，經此刑之宣告後，應知警惕而無再犯之虞，本院認以暫不執行其
    刑為當，併予宣告緩刑四年，用啟自新。
四、原判決對同案被告丙○○部份，已判決確定，本院不予論列。
據上論斷，應依刑事訴訟法第三百六十九條第一項前段、第三百六十四條、第二百九
十九條第一項前段、第三百條、刑法第二百七十七條第二項後段、第五十九條、第七
十四條第一款，判決如主文。
本案經檢察官林炳雄到庭執行職務。
中      華      民      國    八十九    年     十一     月      二      日
                              臺灣高等法院高雄分院刑事第七庭
                                  審判長法官  王光照
                                        法官  黃仁松
                                        法官  黃憲文
右正本證明與原本無異。
如不服本判決，應於判決送達後十日內向本院提出上訴狀，其未述理由者並應於提
出上訴狀後十日內向本院補提理由書（應附繕本)。
                                      書記官  黃玉珠
中    華    民    國     八十九     年      十一      月      六        日
附錄：本判決論罪科刑法條：
刑法第二百七十七條第二項後段
犯前項之罪，因而致人於死者，處無期徒刑或七年以上有期徒刑，致重傷者，處三年
以上、十年以下有期徒刑。
                                                                        Ｆ


司法院資訊處製作；財團法人民間司法改革基金會備份。
